臺灣新北地方法院刑事判決
                                   110年度審易字第1938號
公  訴  人  臺灣新北地方檢察署檢察官
被      告  彭文濱







上列被告因侵占案件，經檢察官提起公訴（110年度偵緝字第245
6號），被告於準備程序中就被訴事實為有罪之陳述，經告知簡
式審判程序之旨，並聽取當事人之意見後，本院合議庭裁定由受
命法官獨任進行簡式審判程序審理，判決如下：
    主  文
彭文濱犯業務侵占罪，累犯，處有期徒刑柒月。未扣案之犯罪所
得新臺幣捌仟柒佰元沒收，於全部或一部不能沒收或不宜執行沒
收時，追徵其價額。
    事  實
一、彭文濱於民國109年2月12日起，擔任址設新北市○○區○○路00
    0號「政康有限公司」（下稱政康公司）之派遣臨時工，負
    責「接受政康公司之指派至指定地點施作工程」及「將當日
    工程完工後所收受之工程款、施工器具繳回政康公司」等工
    作，為從事業務之人，並於109年3月2日8時許，經政康公司
    指派前往位在新北市○○區○○路0段000號之「頂埔國小」施作
    工程，同時交付政康公司所有之施工器具打石機2支（價值
    共約新臺幣【下同】1萬元，由彭秀雲所管理），供其工作
    上使用，詎彭文濱竟意圖為自己不法所有，基於業務侵占之
    犯意，於同日工程完工後之下午某時許，在上址頂埔國小，
    將上開施工工具打石機2支及收取之工程款2,700元挪用侵占
    入己，並將上開打石機2支變賣得款6,000元供己花用殆盡。
    嗣因彭文濱未如期返回政康公司報到，並繳回上開工具及工
    程款，始悉上情。
二、案經彭秀雲訴由新北市政府警察局新莊分局移送臺灣新北地
    方檢察署檢察官偵查起訴。
    理  由
一、訊據被告彭文濱對於上揭犯行坦承不諱，核與告訴人即政康
    公司負責人彭秀雲於警詢、偵查中之證述情節相符，並有政
    康公司109年2月11日人員資料表1紙、被告所簽署之109年2
    月11日聲明書暨其國民身分證證件影本1紙在卷可稽，被告
    之自白與事實相符，本件事證明確，被告犯行堪以認定，應
    依法論科。
二、論罪科刑：
　㈠按業務侵占罪之成立，以因執行業務而持有他人之物為前提
    ，倘行為人基於業務關係合法持有他人之物，而於持有狀態
    繼續中，擅自處分或易持有為所有之意思而逕為所有人之行
    為，即足當之。查被告擔任政康公司之派遣臨時工，負責
　　依公司指派至指定地點施作工程及將當日工程完工後所收受
    之工程款、施工器具繳回政康公司等業務工作，其基於上開
    業務關係而收取之款項、借用之施工工具，屬其業務上所持
    有之物，足堪認定。被告利用職務上之機會，將收取之現金
    、施工器具易持有為所有，予以侵占入己，自合於刑法第33
    6條第2項業務侵占罪之構成要件。
　㈡核被告所為，係犯刑法第336條第2項之業務侵占罪。
  ㈢被告前於102 年間因公共危險案件，經臺灣士林地方法院以1
    02年度湖簡字第411號判決處有期徒刑4月確定；又於103年
    間因竊盜案件，經本院以104年度審簡字第53號判決處有期
    徒刑3月、3月，應執行有期徒刑5月確定，上開案件接續執
    行，於105年6月8日縮刑期滿執行完畢，有臺灣高等法院被
    告前案紀錄表1 份在卷可稽，是其於有期徒刑執行完畢後5 
    年內故意再犯本案有期徒刑以上之罪，符合刑法第47條第1 
    項之累犯要件，審酌司法院釋字第775 號解釋意旨，被告於
    前案執行完畢後，再犯本案，顯見先前刑之執行不足以發揮
    警告作用，堪認其對於刑罰之反應力薄弱，佐以其所犯本案
    之罪，加重最低本刑，亦無致個案過苛或不符罪刑相當原則
    ，故依刑法第47條第1 項規定，加重其刑。
  ㈣爰審酌被告未能謹守職務分際，貪圖私利，利用執行業務之
    機會，將業務上持有之款項、施工器具予以侵占入己，違背
    誠信及職業道德，所為實屬不該，應予非難，惟念其犯罪後
    始終坦承犯行，尚知悔悟，兼衡其素行、犯罪之動機、目的
　　、手段、高中肄業之智識程度、從事工程施作為業、月收入
    約5至6萬元，無需扶養親屬之家庭經濟生活狀況，再參酌其
    犯後迄今未能與告訴人達成和解、賠償損害或取得原諒等一
    切情狀，量處如主文所示之刑，以資懲儆。
三、按犯罪所得，屬於犯罪行為人者，沒收之；前2 項之沒收，
    於全部或一部不能沒收或不宜執行沒收時，追徵其價額；第
    1 項及第2 項之犯罪所得，包括違法行為所得、其變得之物
    或財產上利益及其孳息，刑法第38條之1 第1 項前段、第3
    項、第4 項分別定有明文。查，被告侵占之施工器具打石機
    2支，業經被告於本院審理時供稱：該等器具已以6,000至7,
    000元之價格變賣等語，就其侵占施工器具變價換取之現金 
    ，亦屬犯罪所得，而被告雖未供述確實金額，惟依「不利益
    應為有利於被告」之認定及刑法第38條之2第1項之估算原則
    ，應以6,000 元為被告之犯罪所得，又被告同時侵占之工程
    款2,700元，同屬其犯罪所得，上開犯罪所得合計為8,700元
    ，均未據扣案，復經核本案情節，亦無刑法第38條之2第2 
    項裁量不宣告或酌減沒收之情形，爰依刑法第38 條 之1 第
    1 項、第3 項、第4項之規定宣告沒收，於全部或一部不能
    沒收或不宜執行沒收時，追徵其價額。
據上論斷，應依刑事訴訟法第273條之1第1項、第299條第1項前
段，刑法第336條第2項、第47條第1項、第38條之1第1項前段、
第3項、第4項，刑法施行法第1條之1第1項，判決如主文。　　
本案經檢察官鄭宇偵查起訴，檢察官盧祐涵到庭執行職務。
中　　華　　民　　國　　111 　年　　1 　　月　　7 　　日
                  刑事第二十五庭  法  官  王綽光
　　　　　　　　　
上列正本證明與原本無異。
如不服本判決，應於判決送達後20日內敘明上訴理由，向本院提
出上訴狀 (應附繕本) ，上訴於臺灣高等法院。其未敘述上訴理
由者，應於上訴期間屆滿後20日內向本院補提理由書「切勿逕送
上級法院」。
                                   書記官　王嘉蓉
　　　　　　　　　　　　　　　　　　　
中　　華　　民　　國　　111 　年　　1 　　月　　11　　日
附錄本案論罪科刑法條全文
中華民國刑法第336條
對於公務上或因公益所持有之物，犯前條第1項之罪者，處1年以
上7年以下有期徒刑，得併科15萬元以下罰金。
對於業務上所持有之物，犯前條第1項之罪者，處6月以上5年以
下有期徒刑，得併科9萬元以下罰金。